臺灣基隆地方法院基隆簡易庭民事判決　 94年度基勞簡字第3號
原　　　告　甲○○
　　　　　　　　　　　　號10.
被　　　告　金鴻輪船股份有限公司
法定代理人　乙○○
訴訟代理人　詹振寧律師
當事人間請求確認僱傭關係存在等事件，本院於民國94年7月22
日言詞辯論終結，判決如下：
    主    文
被告應給付原告新台幣肆拾柒萬玖仟參佰伍拾捌元，及自民國九
十四年五月六日起清償日止，按年息百分之五計算之利息。
訴訟費用新台幣伍仟壹佰捌拾元由被告負擔。
本判決得假執行。
    理由要領
一、原告起訴主張：
（一）原告與被告於民國93年11月2日簽訂船員定期僱傭契約（
      以下簡稱系爭契約），約定原告擔任輪機長並應服務於金
      鴻八號輪船，原告即於93年11月3日上船服務，僱傭期間
      為自93年11月3日起之6個月，即至94年5月2日屆滿。
（二）詎金鴻八號輪船於93年12月29日擱淺，致發生適航性疑義
      ，原告因此依法向被告申訴要求檢查被拒，且在無預警下
      ，迅即派人接替原告職務，原告並未主動終止系爭契約，
      且被告亦無任何法律依據終止系爭契約 。
（三）因此兩造間僱傭契約仍然存在，原告自得依據僱傭契約，
      請求被上尚未給付之薪資及伙食費，計算如下：
  １、93年12月31日1天之薪資3,226元（100,000÷31＝3226）
      及伙食費160元，合計3,386元。
  ２、94年1月份全月薪資100,000元及伙食費4,960元（160×31
      ＝4960），合計104,960元。
  ３、94年2月份全月薪資100,000元及伙食費4,480元（160×28
      ＝4480），合計104,480元。
  ４、94年3月份全月薪資100,000元及伙食費4,960元（160×31
      ＝4960），合計104,960元。
  ５、94年4月份全月薪資100,000元及伙食費4,800元（160×30
      ＝4800），合計104,800元。
  ６、94年5月1、2日2天之薪資6,452元（（100,000÷31）×2
      ＝6452）及伙食費320元（160×2＝320），合計6,772元
      。
  ７、系爭契約第12條約定，原告應享有15天之休假，但因原告
      未休假，因此依約定被告應給付未休假之薪資50,000元（
      （100,000÷30）×15＝50,000）。
  ８、以上各項金額合計為479,358元
（四）基於前述聲明如主文所示。
二、被告答辯：
（一）本件兩造間固於93年11月2日簽立「船員定期僱傭契約」
      ，約定原告應服務於金鴻八號，僱傭期間為自93年11月3
      日起之6個月，即應於94年5月2日屆滿。並對於如系爭契
      約無被告主張原告終止之事實存在，則原告聲明之金額確
      實為被告依據系爭契約尚未給付之金額不爭執。
（二）嗣因原告無故離職，並於93年12月30日向金鴻八號船長即
      証人郭台生表明立即「下船」（意即辭職）之意，此有証
      人即金鴻八號船長郭台生出具之「報告」可証，並經証人
      郭台生到庭結証屬實，按定期僱傭契約之船員終止僱傭契
      約時，應在1個月前預告雇用人或船長，船員法第22條第5
      項後段定有明文，從而本件定期僱傭契約之原告向船長即
      証人郭台生為終止僱傭契約之意思表示，即生終止兩造僱
      傭契約之效力，並經被告於同日同意原告離職，兩造之僱
      傭關係於斯時即已終止，原告遽提本訴，令被告莫名所以
      。
（三）申言之，本件原告於向金鴻八號船長即証人郭台生表明立
      即辭職之意，依前揭法條規定，原告終止系爭僱傭契約之
      意思表示於向証人郭台生表明時，即由証人郭台生以船長
      身分接受送達，並為收受終止之意思表示，於斯時，兩造
      之僱傭關係即已終止，証人即金鴻八號船長郭台生亦於同
      日向雇用人報告原告立即辭職之意，原告雖未於1個月前
      預告終止，惟被告仍勉予同意，被告並於93年12月31日凌
      晨於基隆港靠岸碼頭以証人謝堡渾之行動電話與被告負責
      人乙○○通話，通話完畢後仍再向証人謝堡渾表明「立即
      下船」（即離職之意）之意，足見原告與乙○○之通話乃
      關係是否「下船」之事，乙○○仍不斷慰留原告，惟原告
      仍堅持「立即下船」，嗣因金鴻八號發航準備完成，準備
      前往花蓮港前，原告仍要求「立即下船」，金鴻八號不得
      已先駛向錨地再靠港讓原告「下船」，由被告另覓人手接
      替輪機長職務，此後原告即未再上船，自始至終均係原告
      表明「下船」之意，何來資遣之說，兩造於斯時即無任何
      僱傭關係存在。
（四）從而原告起訴請求均無理由，請求將原告之訴及假執行之
      聲請均駁回。被告如受不利判決，願供擔保免為假執行。
三、得心證之理由：
（一）兩造對於簽訂系爭契約及原告自93年12月31日起即未繼續
      於金鴻八號輪船擔任輪機長，及如系爭契約未經終止，原
      告聲明之金額乃被告尚未給付之金額均不爭執。被告係辯
      稱原告於93年12月30日向被告終止系爭契約，因此其無庸
      給付原告聲明之金額，原告否認其向被告終止系爭契約。
      因此本件爭執之點即原告有無於93年12月30日向被告終止
      系爭契約。而此部分乃為對被告有利之主張，因此應由被
      告負舉證責任。而被告無非係以證人郭台生及其書寫之報
      告書1紙及證人謝堡渾為證，經查：
  １、證人郭台生書寫之報告係記載原告向其表達辭職之意，而
      經原告否認有該事實，而因該報告書僅為郭台生製作之私
      文書，其內容之形式上雖經證人郭台生到院證述堪認乃其
      製作，但文書內容實質上真實性仍待證明。而證人郭台生
      到院證述，原告係在93年12月30日上午8、9點向其告知要
      「下船」，因此其認定原告已表達出要終止系爭契約之意
      思，所以依據職權製作原告要辭職之報告書，在同日下午
      3 、4時許拿到被告公司交給公司職員謝堡渾，請其再轉
      交給被告之法定代理人等語。證人郭台生雖然證述原告有
      終止系爭契約之陳述，但證人郭台生乃為被告所僱傭之船
      長，其陳述可能會故意偏頗有利被告，因此對其證言之可
      信度應該綜合判斷取捨，不得遽信全部為真。而審酌證人
      郭台生到院另亦證述：其於93年12月30日晚間返回船上，
      原告又到船長室向其表示，船擱淺受損，應該進塢或上架
      檢查確定具有適航安全性，否則其不開船等語。而如果原
      告已經早在93年12月30日上午8、9點已明確辭職即終止系
      爭契約，原告根本不會參與金鴻八號船舶之後續航程，金
      鴻八號船舶是否具有適航性，對原告根本沒有利害關係，
      依據事理原告不需要還特地與證人郭台生爭執金鴻八號船
      舶有無進塢或上架檢查之必要，而且已經辭職不擔任輪機
      長的人更不可能說出如果不檢查船舶，其不開船的言詞，
      因為既然都辭職，船一定會是接替之輪機長來駕駛，不可
      能是原告駕駛，因此從原告在93年12月30日晚間還對證人
      郭台生說出：不檢查船舶不開船等的言語，應該可以認定
      原告根本沒有在93年12月30日上午8、9點向證人郭台生明
      確表達過終止系爭契約之意思。
  ２、另原告雖又提出證人謝堡渾到院作證稱：原告於93年12月
      29日深夜向其表達過要下船之意思。然查，終止契約之意
      思表示需向契約當事人或契約當事人之代理人為之方生終
      止契約之效力。而證人謝堡渾係證述原告向其表示要下船
      之意思，此部分業經原告否認，且證人謝堡渾又是被告之
      雇用人，其證言本難遽信為真，並證人謝堡渾並非系爭契
      約之當事人或者代理人，因此，原告縱然曾向證人謝堡渾
      說過要下船，亦不生任何終止系爭契約之效力。
  ３、綜合上述，被告所提出之證據均無法認定原告有在93年12
      月30日向被告為終止系爭契約之意思表示，因此應認為系
      爭契約均未經終止。
（二）兩造間系爭契約既未終止，被告則有依據契約給付薪資之
      義務，而被告依據系爭契約尚未給付之薪資合計為479,
      358元，業據被告承認在卷，因此原告聲明被告應給付該
      部分金額及自起訴狀繕本送達翌日起（即94年5月6日）至
      清償日止，按法定遲延利息即年息５﹪計算之遲延利息為
      有理由，應予准許。
（三）本件訴訟標的金額未達5,000,000元，依民事訴訟法第389
      條第1項第3款規定，應依職權宣告假執行。
五、訴訟費用5,180元由被告負擔。
中　　華　　民　　國　　94　　年　　　7　　月　　29　 日
                  臺灣基隆地方法院基隆簡易庭
                          法　　　官　王翠芬
以上正本係照原本作成。
對於本件判決如有不服，應於收受送達後二十日內向本院提出上
訴書狀，上訴於本院合議庭，並按他造當事人之人數附具繕本。
中　　華　　民　　國　　94　　年　　7 　　月　　29　　日
                          法院書記官  修丕龍
